臺灣臺中地方法院刑事判決　　　　　　　96年度易字第4171號
公　訴　人　臺灣臺中地方法院檢察署檢察官
被　　　告　甲○○
上列被告因詐欺案件，經檢察官提起公訴（九十六年度偵字第一
三五七三號），本院判決如下：
    主    文
甲○○幫助意圖為自己不法之所有，以詐術使人將本人之物交付
，處有期徒刑肆月，如易科罰金，以新臺幣壹仟元折算壹日，減
為有期徒刑貳月，如易科罰金，以新臺幣壹仟元折算壹日。
    犯罪事實
一、甲○○於民國九十六年二月十二日前某日，自網路聊天室獲
    悉不詳姓名年籍之成年男子擬收購金融機構之帳戶使用，而
    甲○○依其為成年人之知識、經驗，明知如將個人之金融機
    構帳戶存摺、金融卡及密碼出租予不詳姓名年籍之成年人使
    用，能預見該成年人有可能以所取得金融機關帳戶之存摺、
    金融卡及密碼遂行財產上犯罪之目的，竟仍基於縱若取得其
    金融機關帳戶之存摺、金融卡及密碼之成年人，自行或轉交
    他人用以實施犯罪，供作被害人匯款之用，仍不違背其本意
    之幫助使用其帳戶者向他人詐欺取財之不確定故意，於九十
    六年二月十二日凌晨一、二時許，在位於臺中市○○路之中
    山公園內，以新臺幣（下同）四千元之代價，將其所有之中
    華郵政股份有限公司（已更名為臺灣郵政股份有限公司）東
    勢郵局帳號00000000000000號帳戶之存摺、
    金融卡及密碼，出售予不詳姓名年籍之成年男子使用。甲○
    ○以此方式幫助上開不詳姓名年籍之成年男子及其所屬詐欺
    集團為詐欺取財之犯行時，方便該詐欺集團收取贓款。而上
    開不詳姓名年籍之成年男子取得甲○○所有之上開金融機構
    帳戶之存摺、金融卡及密碼後，即與其所屬詐欺集團基於詐
    欺取財之犯意聯絡，於九十五年九月間某日，由不詳姓名年
    籍之成年人撥打電話予乙○○聯絡，並佯稱：中獎一百萬元
    ，須先繳納所得稅八萬元，才能領取獎金云云，致使乙○○
    陷於錯誤，乃依其指示，於九十六年二月二十七日十二時十
    七分許，在位於雲林縣北港鎮○○路北辰郵局匯款八萬元至
    甲○○上開東勢郵局帳戶內。嗣因乙○○發覺受騙後，遂報
    警處理而循線查知上情。
二、案經臺中縣警察局東勢分局報請臺灣臺中地方法院檢察署檢
    察官偵查起訴。
    理    由
一、被告甲○○於上開時地，將其所有之東勢郵局之存摺、金融
    卡及密碼，在位於臺中市○○路之中山公園內，以四千元之
    代價出售予不詳姓名年籍之成年男子等情，業據被告於本院
    審理時坦白承認，並有郵政存簿儲金立帳申請書、印鑑卡各
    一紙在卷可參。又被害人乙○○於前開時、地，因不詳姓名
    年籍之成年男子及其所屬詐欺集團以撥打電話佯稱中獎一百
    萬元，但須先繳納所得稅八萬元，才能領取獎金等為由，致
    被害人乙○○陷於錯誤，於上開時地，將八萬元款項匯入被
    告上開金融機構帳戶內之事實，亦據被害人乙○○於警詢中
    指述明確，復有被害人乙○○之郵政國內匯款執據一紙、被
    告所有東勢郵局帳戶客戶歷史交易清單一份在卷可稽，足見
    被告自白與事實相符，應堪採信。
二、又金融帳戶為個人理財之工具，申請開設金融帳戶並無任何
    特殊之限制，一般民眾皆能自由申請開戶，並得同時在不同
    金融機構申請多數存款帳戶使用，乃眾所週知之事實。依一
    般人之社會生活經驗，倘係合法收入，本可自行向金融行庫
    開戶使用，而無向他人購買或租用帳戶之必要。如他人不以
    自己名義申請開戶，而向他人收購或租用金融機構帳戶使用
    ，衡情，應係為免他人得知使用帳戶者之真實身分，故應能
    合理懷疑收購或租用帳戶之人目的在於供犯罪所用。況近來
    新聞媒體，對於不肖犯罪集團常大量收購或使用他人存款帳
    戶後，再持以供作犯罪使用，藉此逃避檢警查緝之情事，亦
    多所報導；又一般人亦均有妥為保管及防止他人任意使用存
    摺、金融卡及密碼之認識，縱特殊情況偶須交付他人使用，
    亦必深入瞭解用途及合理性，始予提供，且該等專有物品如
    落入不明人士手中，而未加以闡明正常用途，極易被利用為
    與財產有關之犯罪工具，此乃依一般生活經驗即能體察之常
    識，而對於非有正當理由，竟徵求他人提供帳戶者，客觀上
    可預見其目的，係供為某筆資金之存入，後再行領出之用，
    且該筆資金之存入及提領過程係有意隱瞞或掩飾行為人之真
    實身分之用意，一般人本於一般認知能力均易於瞭解，是被
    告應可預見將帳戶存摺、金融卡及密碼提供他人使用將幫助
    他人實施犯罪，仍將之交付予不詳姓名年籍之成年男子及其
    所屬詐欺集團使用，顯預見縱有人以其金融帳戶向社會大眾
    詐欺財物，避免遭查獲，亦不違背其本意至明。
三、綜上所述，被告基於幫助他人實施詐欺取財亦不違背其本意
    之不確定故意，將上開金融機構帳戶交予該詐欺集團使用，
    幫助其等遂行詐欺取財之犯行，事證明確，被告犯行堪以認
    定。
四、按刑法上之幫助犯，係對於犯罪與正犯有共同之認識，而以
    幫助之意思，對於正犯資以助力，而未參與實施犯罪之行為
    者而言，循此而論，如未參與實施犯罪構成要件之行為，且
    係出於幫助之意思提供助力，即屬幫助犯，而非共同正犯。
    本案被告提供上開金融機構帳戶連同存摺、金融卡及密碼予
    該不詳姓名年籍之成年男子，雖然使不詳姓名年籍之成年男
    子及其所屬詐欺集團得基於詐欺取財之犯意，以向被害人佯
    稱「中獎一百萬元，但須先繳納所得稅八萬元，才能領取獎
    金」之方式，向被害人乙○○詐取財物，並以被告所提供之
    上開金融機構帳戶供作指定匯款之帳戶，以遂行其詐欺取財
    之犯行，然被告單純提供帳戶供人使用之行為，並不等同於
    向被害人施以欺罔之詐術行為，且亦無證據證明被告有參與
    詐欺取財犯行之構成要件行為，是被告單純提供帳戶連同存
    摺、金融卡及密碼供人使用之行為，對於該詐欺集團遂行詐
    欺取財犯行，資以助力，參照前述說明，自應論以幫助犯，
    而非共同正犯。查本件詐欺取財之正犯詐騙被害人財物之行
    為，係犯刑法第三百三十九條第一項之詐欺取財罪，是核被
    告所為應成立上開罪名之幫助犯，即刑法第三十條第一項、
    刑法第三百三十九條第一項之幫助詐欺取財罪。再被告以幫
    助他人詐欺取財之意思，參與犯罪構成要件以外之行為，為
    從犯，應依刑法第三十條第二項規定，按正犯之刑減輕其刑
    。爰審酌被告之素行、教育程度、犯罪動機雖僅在圖得微薄
    利益，且被告亦非向社會一般大眾施用詐術騙取財物之詐欺
    集團人員，但其提供帳戶供他人逃避犯罪之查緝，卻適足以
    使詐欺集團肆無忌憚從事詐欺犯行，不僅助長犯罪歪風及增
    加追緝犯罪之困難，更造成被害人求償無門之窘境，然被告
    犯後已坦承犯行，態度尚佳等一切情形，量處如主文所示之
    刑，並諭知易科罰金之折算標準。又被告犯罪時間在九十六
    年四月二十四日以前，合於中華民國九十六年罪犯減刑條例
    第二條第一項第三款所定減刑條件，應依法減輕其宣告刑二
    分之一，並諭知易科罰金之折算標準。
據上論斷，應依刑事訴訟法第二百九十九條第一項前段，刑法第
三十條第一項、第二項、第三百三十九條第一項、第四十一條第
一項前段，刑法施行法第一條之一第一項、第二項前段，中華民
國九十六年罪犯減刑條例第二條第一項第三款、第七條、第九條
，判決如主文。
本案經檢察官陳俊茂到庭執行職務。
中　　華　　民　　國　　96　　年　　11　　月　　19　　日
                  刑事第九庭    審判長法  官  洪俊誠
                                      法  官  何世全
                                      法  官  余德正
以上正本證明與原本無異。
如不服本判決，應於收受送達後10日內向本院提出上訴書狀（應
敘述具體理由並附繕本）。
上訴書狀如未敘述理由，應於上訴期間屆滿後20日內補提理由書
於本院。
                                      書記官  廖日晟
中　　華　　民　　國　　96　　年　　11　　月　　19　　日
附錄論罪科刑法條
刑法第339條
意圖為自己或第三人不法之所有，以詐術使人將本人或第三人之
物交付者，處五年以下有期徒刑、拘役或科或併科一千元以下罰
金。
以前項方法得財產上不法之利益或使第三人得之者，亦同。
前二項之未遂犯罰之。
